【裁判字號】    95,訴,2900
【裁判日期】    951207
【裁判案由】    損害賠償
【裁判全文】
臺灣臺中地方法院民事判決  95年度訴字第2900號
原      告  甲○○
訴訟代理人  王文聖律師
被      告  乙○○
訴訟代理人  阮春龍律師
上被告因妨害婚姻案件，經原告提起請求損害賠償之附帶民事訴
訟（95年度中簡附民字第49號），經本院刑事庭裁定移送前來，
本院於民國95年11月23日言詞辯論終結，判決如下：
    主  文
被告應給付原告新台幣伍拾萬元，及自九十五年九月十九日起至
清償日止按年息百分之五計算之利息。
原告其餘之訴駁回。
訴訟費用由被告負擔參分之壹；餘由原告負擔。
本判決原告勝訴部分得假執行，但被告以新台幣伍拾萬元為原告
預供擔保後，得免為假執行。
原告其餘假執行之聲請駁回。
    事實及理由
壹、兩造之聲明：
  一、原告：(一)被告應給付原告新台幣（下同）1,500,000元，
      及自起訴狀繕本送達之翌日起至清償日止，按年息5%計算
      之利息。(二)訴訟費用由被告負擔。(三)原告願供擔保，請准
      宣告假執行。
  二、被告：(一)原告之請求逾200,000元部分駁回。(二)訴訟費用
      由原告負擔。(三)如受不利判決，請准供擔保免為假執行。
貳、原告起訴主張：訴外人賀祥麟為原告之夫，賀祥麟婚前與被
    告為男女朋友關係，被告於民國（下同）87年間已知賀祥麟
    與原告結婚，被告竟與賀祥麟自87年7月間起至95年2月25日
    止，被告住處、台中縣、市汽車旅館等地發生多次性關係，
    被告並因而生下一女潘品潔，原告於94年5月25日至戶政事
    務所辦理戶籍變更事宜時，始知此事，而於94年7月5日對被
    告提出告訴。被告於86年間得知原告將與賀祥麟結婚，即開
    始以電話騷擾原告，於原告婚後更進而騷擾原告之家人，使
    原告終日提心吊膽，身心受到嚴重煎熬而罹患憂鬱症；被告
    與賀祥麟間之通姦行為，導致原告原本幸福美滿之家庭破碎
    ，侵害原告基於與賀祥麟配偶關係之身分法益而情節重大，
    則被告應賠償原告所受精神上損害1,500,000元。爰依民法
    第184條、第195條第1項、第3項規定，請求被告給付如聲明
    所示。
參、被告則以：被告學歷為在職進修二技畢業，現任職於台中捐
    血中心擔任護士，每月薪水約40,000元，別無其他財產，尚
    須扶養其女潘品潔，且因與賀祥麟之感情問題多年背負極大
    精神壓力，而罹患憂鬱症，故原告請求被告賠償之金額過高
    ，應以200,000元為宜等語，資為抗辯。
肆、經查：
  一、本件原告主張被告已知賀祥麟與原告結婚，竟自87年7月間
      起至95年2月25日止，與賀祥麟在被告之住處、台中縣、市
      汽車旅館等地發生性關係多次，被告並因而生下一女潘品
      潔等各節，為被告所不爭，自可信為真實。
  二、按不法侵害他人基於父、母、子、女或配偶關係之身分法
      益而情節重大者，準用民法第195條第1項之規定，被害人
      雖非財產上之損害，亦得請求賠償相當之金額。同法第19
      5條第3項定有明文。又通姦足以破壞夫妻間之共同生活，
      非法所許，故配偶之一方與他人通姦，或明知為有配偶之
      人而與之相姦，均係以有背公序良俗之方法加損害於他人
      ，配偶之他方如因此受有財產上或非財產上之損害，自得
      依民法第184條第1項後段之規定請求損害賠償。被告與賀
      祥麟相、通姦之行為，共同侵害原告基於配偶關係之身分
      法益，且其情節重大，就原告非財產上之損害，自應連帶
      負損害賠償責任。又以受有精神上之痛苦，而請求慰藉金
      之賠償，其核給之標準，須斟酌雙方之身分、資力與加害
      程度及其他各種情形核定相當之數額。所謂「相當」，應
      以實際加害情形與其名譽影響是否重大及被害人之身分、
      地位與加害人之經濟情況等關係定之。本件原告高職畢業
      ，並曾至實踐設計管理學院進修，現為兒童才藝指導老師
      ，被告則為中山醫學院在職二技畢業，任職於台中捐血中
      心，為領取固定薪資之勞動者；而賀祥麟與被告相識、進
      而共賦同居早在賀某結婚之前，兩造與賀某三人間之感情
      糾纏多年未解，兩造並均因賀某之婚姻、外遇行為糾葛難
      解而罹患憂鬱症，且被告與賀祥麟相、通姦之期間將近7
      年，賀某加害於原告之情節非輕，被告為共同侵權行為人
      ，亦已嚴重干擾原告之婚姻，則被告與賀某連帶負賠償之
      責任實不宜從輕酌定，惟本院審酌上情，認原告請求被告
      賠償非財產上之損害1,500,000元，尚屬過高，應以被告
      、賀祥麟連帶賠償原告500,000元為適當。
  三、連帶債務之債權人，得對於債務人中之一人或數人或其全
      體，同時或先後請求全部或一部之給付，民法第273條第1
      項定有明文，從而原告依侵權行為損害賠償請求權，請求
      被告給付500,000元，並自起訴狀繕本送達之翌日（即95
      年9月19 日）起至清償日止，按法定利率計付遲延利息，
      於法有據，應予准許，逾此部分之請求，則無理由，應予
      駁回。本判決原告勝訴之部分，所命給付之金額未逾500,
      000元，依職權宣告假執行，而被告陳明願供擔保，聲請
      宣告免為假執行，經核亦無不合，爰酌定相當之擔保金額
      宣告之；原告其餘假執行之聲請，因訴之駁回而失所依據
      ，不予准許。
伍、結論：原告之訴為一部有理由、一部無理由，依民事訴訟法
    第79條、第389條第1項第5款、第392條第2項，判決如主文
    。
中    華    民    國    95    年    12    月    7     日
                  民事第四庭    法  官  王銘
正本係照原本作成。
如對本判決上訴，須於判決送達後20日內向本院提出上訴狀。
中    華    民    國    95    年    12    月    7     日
                                書記官


司法院資訊處製作；財團法人民間司法改革基金會備份。
